【裁判字號】    94,上重更(三),36
【裁判日期】    950629
【裁判案由】    殺人
【裁判全文】
臺灣高等法院臺中分院刑事判決    94年度上重更(三)字第36號
上  訴  人
即  被  告  癸○○
                    現羈押於臺灣臺中看守所
上  訴  人
即  被  告  子○○
                    現羈押於臺灣臺中看守所
共      同
選任辯護人  廖志堯律師
上列被告等因殺人等案件，不服臺灣臺中地方法院中華民國90年
12月12日第一審判決（案號：89年度重訴字第1685號，起訴案號
：臺灣臺中地方法院檢察署89年度少連偵字第47、48號），提起
上訴，經判決後，由最高法院第3次發回更審，本院判決如下：
    主  文
原判決關於癸○○、子○○殺人及定應執行刑部分均撤銷。
癸○○、子○○共同連續殺人，各處無期徒刑，均褫奪公權終身
；扣案之西瓜刀貳支均沒收。
    犯罪事實
一、癸○○、子○○係兄弟（行為時均為滿18歲之未成年人），
    均明知政府大力宣導禁止機車在道路上以超速、併排佔據道
    路或先後行駛、闖紅燈之飆車行為，竟仍參與成員共約2、3
    0人名為「天國逆子」之車隊，嗣於89年3月18日晚間與均為
    14歲以上未滿18歲之少年己○○(00年00月0日生，所涉殺人
    等案件，業經本院以90年度少上訴字第43號判處應執行有期
    徒刑10年）、壬○○(00年0月00日生，所涉殺人等案件業經
    本院以90年度少上訴字第43號判處應執行有期徒刑4年6月）
    、丑○○（00年0月00日生）、寅○○（00年0月00日生）、
    卯○○（00年0月00日生）、辰○○(00年0月0日生）、巳○○（00年00月00日生）、午○○(00年00月0日生）、未○○
    （00年00月00日生）、申○○(00年00月0日生）、酉○○（
    00年0月0日生）、戌○○(00年0月00日生）、亥○○（00年
    00月00日生）、乙○○(00年0月0日生）、天○○（00年0月
    0日生)、地○○（00年0月00日生）、庚○○（73年7月24日
    生）、宇○○（00年00月00日生）、宙○○（原名葉崇君，
    00年0月00日生）、玄○○(00年0月00日生，業已於90年3月
    7日因車禍死亡)《以上之18名少年，業經臺灣臺中地方法院
    少年法庭以89年度少護更字第 3號裁定在案》等共計22人，
    因擬前往臺中市區內之ＫＴＶ店唱歌，乃相約於89年 3月18
    日晚上 9時許，在臺中縣大肚鄉自強新城夜市集結出發。適
    另因壬○○、寅○○、卯○○、丑○○等人曾於89年 3月初
    ，在臺中市區內差點遭到另一批不詳飆車族所傷，當日乃由
    癸○○於臺中縣○○鄉○○路新庄仔巷26號住處，提供其所
    有之西瓜刀1支（紅色握柄）及己○○所有之西瓜刀1支（係
    黑色握柄)，分由癸○○、己○○各持1支，壬○○則攜帶其
    於當天在臺中縣境內望高寮附近廢棄兵營內所撿拾之十字鎬
    木棒1支(未扣案），擬於行進途中如遇先前毆打壬○○、寅
    ○○、卯○○、丑○○等人之飆車族時，作為攻擊報復之用
    。癸○○、子○○兄弟與少年己○○等共計22人集結後，均
    明知飆車足使參與道路交通之人車生往來通行之危險，竟基
    於共同集結飆車之犯意聯絡，在子○○騎乘車號000－000號
    重型機車後載癸○○之帶領下，由丑○○騎乘車號000－000
    號重型機車後載己○○、寅○○則騎乘車號000－000號輕型
    機車後載壬○○（起訴書誤載為蘇鴻章）、另由卯○○騎乘
    車號000－000號重型機車後載辰○○、由巳○○騎乘車號00
    0－000號重型機車後載午○○、由未○○騎乘車號000－000
    號機車後載申○○、由酉○○騎乘車號000－000號（起訴書
    誤載為BZZ－8017)號重型機車後載戌○○、由亥○○騎乘車
    號000－000號重型機車後載乙○○、由天○○騎乘NQL－107
    號重型機車後載地○○、由玄○○騎乘不詳車號機車後載庚○○及宇○○獨自騎乘車號000－000號輕型機車、宙○○獨
    自騎乘車號000－000號重型機車一起出發飆車，沿臺中縣○○鄉○○路經培德路往臺中市○區○○路方向行駛，車行途
    中並以逾道路限速即時速70至90公里之高速狂飆及以併排佔
    據道路或先後行駛之危險方式騎乘機車，並不顧公眾之安危
    沿途闖紅燈來回飆車，嚴重影響路人及公眾行駛道路交通之
    安全，致生陸路往來之危險（癸○○、子○○所犯妨害公眾
    往來安全罪部分，業經判決有罪確定）
二、89年 3月18日晚間，另方面由李俊銘、張仲威、張貿勝、吳
    建誠、戊○○、吳益木、楊政文、李瑋陵、林延俞、劉天豪
    、何威毅、蘇正忠、徐嘉偉、徐俊傑等14人所集結之車隊，
    亦適因張仲威、張貿勝前於89年3月5日凌晨 1時許，在臺中
    縣大里市○○路大買家百貨前，遭一群飆車族毆打，心有不
    甘，渠等一行人遂在李俊銘之聯絡下，或駕汽車或騎乘機車
    ，由林延俞、劉天豪分別攜帶彎刀、西瓜刀各1支，於89年3
    月18日晚間11時許，在臺中市○區○○路五權園道公園內聚
    集，預備前往臺中縣大里市尋找前開飆車族報仇。其間，有
    吳建誠於同日晚上11時35分許，騎乘車號000－000號輕型機
    車，後載戊○○，兩人前往附近之便利商店購買香煙及飲料
    ，車行途中適遇癸○○、子○○帶頭之飆車車隊，行經臺中
    市○區○○○路與公館路口附近，因戊○○以目斜瞄該飆車
    車隊一眼，引起癸○○心中不悅，遂與子○○共同基於殺害
    吳建誠、戊○○之概括犯意聯絡，由癸○○指揮子○○立即
    騎乘上開BZB－751號重型機車自後追擊吳建誠、戊○○所騎
    乘之輕型機車，並由癸○○抽出其所有藏於上衣內之西瓜刀
    1支(係紅色握柄），於吳建誠、戊○○騎乘機車至臺中市○
    區○○路、五權路口等候紅燈號誌時，由癸○○跨坐於子○○騎乘之機車上，自公館路朝五權路口行駛，追騎至吳建誠
    所騎乘機車之左側時，由癸○○右手持西瓜刀先行砍殺坐於
    後座之戊○○背部1刀、左手臂1刀，而戊○○於遭砍殺時，
    吳建誠仍載戊○○右轉彎約10至20公尺後，才跳下吳建誠所
    騎之機車自行逃逸至五權路騎樓下；癸○○仍跨坐於子○○
    騎乘之機車上追趕吳建誠之機車，旋在由公館路北向五權四
    街之五權路段處，追及吳建誠，旋即跳下子○○的機車，以
    站立之姿勢，右手持西瓜刀砍殺騎乘機車之吳建誠左頸部 1
    刀、左手掌 1刀，致吳建誠之左頸及鎖骨上部大切創，創口
    約13乘 4公分，深及頸椎部致椎骨骨折及頸部大動脈銼斷合
    併大出血，左手食及中指間切創，其創口約1乘3公分合併掌
    骨骨折，吳建誠為逃生仍從五權路騎乘機車朝五權四街方向
    行駛，向前滑行約10多公尺後，因頸部銳器創致頸部大動脈
    銼斷合併大出血，終因失血過多不支倒地當場死亡。而子○○於癸○○跳車砍殺吳建誠後，見戊○○逃逸至五權路之騎
    樓，即騎乘機車追趕戊○○欲圍堵之，適丑○○搭載己○○
    、寅○○搭載壬○○先後行至現場，見戊○○已遭癸○○重
    砍背部 1刀，而明知其已有因傷重死亡之危險，如繼續予以
    追殺必將更致之於死亡之結果，己○○、壬○○、丑○○、
    寅○○竟猶不罷手，乃與癸○○、子○○共同基於殺害戊○○之犯意聯絡，由丑○○搭載己○○行至臺中市○區○○路
    、五權路口之五權路上開騎樓下，由己○○先跳車持所有西
    瓜刀1支(係黑色握柄）砍戊○○，適寅○○亦搭載壬○○由
    臺中市○區○○路右轉至五權路後，寅○○向壬○○稱「那
    人好像是上次要砍你的人」等語，壬○○即持所撿獲之十字
    鎬木棒 1支下車，與己○○一同追趕戊○○，途中因戊○○
    跌倒，己○○踩到戊○○的腳後也跌倒，刀子掉在一旁，壬○○即持十字鎬木棒攻擊戊○○雙腿，但因用力過大，致十
    字鎬木棒斷裂為兩截而無法使用，壬○○即撿拾斷成兩截之
    十字鎬木棒跑回寅○○處，戊○○被打後爬起來繼續向前逃
    命，己○○見狀亦爬起來持西瓜刀繼續自後追擊，沿途追至
    臺中市○區○○路2之141號前騎樓下時，見戊○○傷重倒地
    ，仍由己○○持該支西瓜刀連續砍殺戊○○ 4刀，致戊○○
    受有左手自手腕處截斷傷 (包括多條肌腱、脛腓骨血管及神
    經全切斷）、背部深撕裂傷約60乘5乘5公分、左前臂深撕裂
    傷8乘3乘3公分、左大腳深撕裂傷7乘3乘3公分之傷害。癸○○因見吳建誠已因遭砍殺倒地，隨即在場指揮，大喊「快跑
    」等語，並呼叫子○○騎車返回其所站立處，由子○○載其
    逃離現場，己○○則由無殺害戊○○犯意聯絡之宇○○、壬○○由寅○○分別搭載逃逸，丑○○則自行騎車逃逸，其餘
    參與飆車者，見狀均作鳥獸散。戊○○經民眾即時發現送往
    臺中市中山醫院急救，始倖免於難。
三、詎癸○○一行飆車族於發生上開殺人事件而作鳥獸散後，僅
    餘子○○搭載癸○○、丑○○搭載己○○（原由宇○○搭載
    逃離上開命案現場，途中再改由丑○○搭載）、玄○○搭載
    庚○○同行，約於89年3月19日凌晨零時30分許，6人行駛至
    臺中縣○○鄉○○路○段○○○巷口監理站前，又發現前方對向
    車道戴安全帽騎乘機車之辛○○，以眼瞄視渠等，癸○○、
    子○○即再承續前開殺人之概括犯意聯絡，由癸○○指示子
    ○○騎車至對向車道辛○○處，以右手持同前之該支西瓜刀
    擋住辛○○之去路後，喝令辛○○下車，隨即以西瓜刀砍殺
    辛○○頭部及左側身體共3刀 (其中一處，頭部連同手部係
    同1刀所砍)，此時己○○、丑○○見癸○○持刀砍人，亦承
    續前開殺人之概括犯意，與癸○○、子○○共同基於殺害辛○○之犯意聯絡，由丑○○搭載己○○至辛○○處身旁，由
    己○○下車，站在辛○○右側，右手持西瓜刀1支上前砍殺
    辛○○左側身體2刀，造成辛○○受有左前臂深度撕裂傷15
    乘6公分併開放性骨折、尺神經及多條伸肌斷裂、橈尺骨開
    放性骨折、左肘撕裂傷12乘5公分併鷹嘴突開放性骨折、左
    側背部撕裂傷10乘5公分，因辛○○頭戴安全帽 (扣案中）
    ，方始倖免於難。而玄○○則搭載庚○○，原誤以為癸○○
    與對方熟識，亦在此時迴轉，然見癸○○已砍殺辛○○完畢
    坐上子○○所騎乘之機車逃逸後，亦尾隨癸○○、子○○兄
    弟兩人離去。
四、嗣壬○○、寅○○、巳○○、亥○○、丑○○、辰○○等人
    先至癸○○位於臺中縣○○鄉○○路新庄仔巷26號住處附近
    之永順宮休息，辰○○向壬○○拿取斷成兩截之十字鎬木棒
    觀看後，順手丟棄於附近之草叢中（未尋獲）。上開共22人
    人除少年卯○○、地○○先行離去外，餘均至癸○○住處集
    合，粗略談論持刀砍殺人之過程，其間癸○○並喝令所有在
    場之人對於今晚持刀連續砍殺吳建誠、戊○○、辛○○之事
    ，不得對外提起，嗣即各自離去。此時，癸○○為防止事後
    為人發現其持刀砍人之犯行，乃先行將其所有用以砍殺吳建
    誠、戊○○、辛○○之西瓜刀 1支用水清洗後，再交代丑○○將該把紅色握柄之西瓜刀 1支攜帶外出丟棄，丑○○遂將
    之丟棄於癸○○住處斜對面之草叢凹溝內。
五、嗣於89年3月24日上午5時20分許及同日晚上10時17分許，己○○、壬○○分別至臺中市警察局第一分局投案。警方並於
    同日中午12時30分許，帶同丑○○前往臺中縣○○鄉○○路
    新庄仔巷26號癸○○住處斜對面之草叢凹溝內，尋獲癸○○
    所有持以砍殺吳建誠、戊○○、辛○○之西瓜刀 1支；並於
    同日晚上 9時許，帶同己○○前往上開癸○○住處斜對面空
    地旁一輛廢棄機車下尋獲己○○所有持以砍殺戊○○、辛○○之黑柄西瓜刀 1支，復於同日晚上10時許，在己○○位於
    臺中縣○○鎮鎮○街 ○號住處房間椅子上，扣得己○○所有
    沾有血跡之黑色外套一件。
六、案經臺中市警察局第一分局報請臺灣臺中地方法院檢察署檢
    察官偵查起訴。
    理  由
一、訊據上訴人即被告癸○○對於持紅色握柄之西瓜刀砍傷被害
    人戊○○、辛○○之犯罪事實，固坦承不諱，惟否認有殺害
    被害人吳建誠之犯行，辯稱：當時伊叫騎乘機車之弟弟子○○將車騎到戊○○的左側，伊先砍了戊○○兩刀，戊○○跳
    車，伊也跟著跳車，伊不知吳建誠是被何人砍殺，伊沒有殺
    吳建誠，且伊不是故意要砍辛○○的頭，是因辛○○被砍後
    疼痛身體往下蹲，才會去砍到他的頭部云云。上訴人即被告
    子○○對於上開時、地騎乘機車搭載被告癸○○，癸○○有
    持刀砍殺戊○○、辛○○等情，固供承不諱，惟亦否認有殺
    人之犯行，辯稱：伊不知癸○○有帶刀，且伊只是騎摩托車
    搭載癸○○，連刀子也沒拿，亦未持刀殺人云云。惟查：
  (一)被害人戊○○遭殺傷部分：
  1.被告癸○○坦承：由被告子○○騎車搭載伊，由伊持西瓜刀
    砍殺戊○○等情不諱（見本院更一卷(一)第75頁），另證人即
    同案共犯己○○對其持西瓜刀砍殺戊○○；證人即同案共犯
    壬○○對於其持十字鎬木棒揮打戊○○一事，亦於本院審理
    時結證屬實 (見本院更一審卷(一)第85、89頁）。又被害人戊○○受有如事實欄所載之嚴重砍傷，亦有行政院衛生署臺中
    醫院診斷證明書、照片及現場蒐證照片簿附卷可稽（見89年
    度少連偵字第48號卷第155、257至261頁)。再經本院更一審
    將被告癸○○及共犯己○○於案發當日持有之扣案西瓜刀兩
    把暨癸○○、子○○、己○○、丑○○、壬○○、寅○○及
    被害人戊○○之唾液檢體送請內政部警政署刑事警察局鑑定
    結果，認西瓜刀（癸○○所有)標示1－3血跡與戊○○DNA之
    PM型別及DNA－STR之D5S818型別相同，該型別在台灣地區中
    國人分布機率預估為3.3乘10負4次方（-4），有該局92年10
    月8日刑醫字第0920101537號鑑驗書附卷可參(見本院更一審
    卷(二)第213頁)，足認被告癸○○確持用紅色握柄之西瓜刀砍
    殺被害人戊○○至明。
  2.被告癸○○於90年 7月11日原審法院少年法庭訊問時陳稱：
    於出發前往臺中市前，即知帶刀尋仇之事等語（見89年度少
    重訴字第4號影印卷第116頁）；另被告子○○於89年 3月23
    日警詢及同年月24日偵查時亦供稱：攜帶刀械係為防身之用
    云云（見上開少連偵字第48號卷第10、40頁）；再同案共犯
    即證人己○○於90年7月2日原審法院少年法庭訊問時亦證稱
    ：伊在警詢時稱當時在前往臺中市飆車前，即有約定見到不
    爽的人就要拿刀械等物砍殺對方之陳述確屬實在，當時有很
    多人都在講看到不爽的人就要砍等語（見89年度少連偵字第
    47號卷第42頁）；嗣於本院更一審訊問時亦證述：當天是因
    為丑○○有被砍殺，當天帶刀是為了預防遇到對方及報復，
    伊於出發前就知道癸○○有帶刀，伊也有帶刀，壬○○有帶
    木棒等語（見本院更一審卷(一)第84頁）；又同案共犯即證人
    壬○○於警詢供陳：於89年 3月初某日，至臺中市差點遭不
    詳飆車族所傷，乃攜帶其於當天在路邊所拾獲之十字鎬木棒
    一支，擬於途中如遇上先前毆打渠等之飆車族時，做為防身
    之用等語（見上開少連偵字第47號卷第50頁），其於本院審
    理時亦結證稱：伊於警詢及原審法院所為之供述均實在等語
    （見本院更一審卷第88頁）；且同案共犯即少年丑○○於警
    詢及原審亦證稱：搭載己○○時，即知其攜帶西瓜刀一支等
    語(見上開少連偵字第47號卷第58頁背面、原審卷(二)第242頁
    ）；少年寅○○於警詢時亦供承：案發前由癸○○帶頭攜刀
    械，壬○○攜帶十字鎬木棒，夥同下一起騎乘機車前往台中
    市進行飆車，並為卯○○等人討回公道，尋求之前毆打卯○○之人報仇等語(見上開少連偵字第48號卷第157頁背面），
    其於原審亦證稱上開警詢筆錄之內容確屬實在等語（見原審
    卷(二)第243頁)。就上開等人之供述參研互證，顯見被告癸○○、子○○及同案少年己○○、壬○○、丑○○、寅○○於
    前往台中市飆車前，已有於路上見到不爽的人，就要拿渠等
    所攜帶之刀械等物予以砍殺之犯意聯絡無誤（上開己○○、
    壬○○、丑○○及涂翰元之警詢筆錄，核與其等於本院及原
    審證述之情節相符，自有證據能力）。
  3.又查，同案共犯即少年丑○○於原審證稱：伊當時係騎乘機
    車載己○○，伊轉彎過後不久，己○○即跳車，伊有看到癸○○持刀砍戊○○之背部那一刀，己○○跳車後就衝進騎樓
    去追砍戊○○等語（見原審卷(二)171頁)；另少年宙○○於原
    審亦證稱：伊剛開始有看到癸○○砍戊○○，之後有看到己○○、壬○○去追殺戊○○等語（見原審卷(二)第172頁)；又
    少年戌○○於原審亦證稱：伊當時係搭乘酉○○之機車，伊
    有看到癸○○砍殺戊○○1刀等語（見原審卷第175頁）。互
    核上開 3人證述情節相符，且與被告癸○○、子○○之自白
    相符，堪信屬實。又被害人戊○○於偵查及原審證稱：癸○○持刀先從伊背部砍殺下去，再持刀往伊左手臂砍殺 1刀，
    伊見狀就立即跳車等語(見上開少連偵字第47號卷第136頁反
    面及原審卷(一)第135頁），復於本院上訴審91年1月24日審理
    時證稱：伊被砍 2刀後，吳建誠轉彎後約20公尺，伊才跳車
    ，伊跳車時，他還沒有被砍云云（見本院上訴審卷第80頁）
    ，及於本院上訴審91年 2月21日審理時證稱：（被砍傷後）
    吳建誠載伊轉彎後約10尺，伊才跳車，他還繼續騎等語（見
    本院上訴審卷第113頁），證人戊○○對於被砍傷2刀，仍被
    吳建誠搭載一段距離後才跳車，且跳車當時吳建誠並未被砍
    傷之證述均相同。雖證人戊○○對於在吳建誠被砍即刻或轉
    彎後約20公尺或約10公尺才跳車之陳述，有所不同，然證人
    戊○○既遭砍傷，衡諸當時情況必定相當危急，所謂約20公
    尺或約10公尺僅係一概數，時間亦短暫，應係指仍被吳建誠
    搭載一小段距離後才跳車之意。而被告癸○○於警詢、偵查
    及原審均供稱：係伊弟子○○騎機車往前騎至戊○○左後方
    ，伊以西瓜刀連續砍殺戊○○背部、左手部各一刀等語（見
    上開少連偵字第48號卷第 210、221、241頁及原審卷(一)第17
    頁，原審卷(二)第96頁），被告子○○於原審亦供稱：伊知道
    伊哥哥有砍2刀等語（見原審卷(一)第135頁）。核被害人戊○○之證述與被告兩人之供述相符，參以被告子○○於偵查時
    供述當天其係騎乘機車在吳建誠騎乘之機車左側等語（見上
    開少連偵字第48號卷第163頁反面)，足證被告癸○○係右手
    持西瓜刀於被告子○○騎乘機車自後方接近被害人吳建誠騎
    乘之機車左側時，接續砍殺被害人戊○○背部、左手臂各 1
    刀，吳建誠載戊○○轉彎後約10餘公尺之距離，戊○○才跳
    車逃跑。至被害人戊○○雖於原審暨本院更一審證述當時被
    砍殺時，有看到 3把刀，癸○○拿1把，己○○拿1把，其餘
    不清楚，尚有一個穿黑色衣服，瘦瘦高高的人，伊不敢確定
    是不是己○○，感覺上應該不是己○○等語（見原審卷(一)第
    100頁，本院更一審卷(一)第157、158頁)。然本件係由共犯己○○攜帶西瓜刀追戊○○，並砍殺戊○○之手、腳，共砍戊○○ 4刀左右一節，業據證人己○○於原審暨本院更一審訊
    問時明確證述在卷(見原審卷(一)第100頁、本院更一審卷(一)第
    85頁），證人己○○亦於本院上訴審訊問時明確證述當時只
    有看到兩把刀而已等語 (見本院上訴審卷第115頁)，且查無
    其他積極證據足認當時除被告癸○○、共犯己○○外，另確
    有第三把刀之情形，難以證人戊○○事後不確定之證詞即遽
    認本件其被砍殺時對方確有3把刀。
  4.至被告子○○於原審雖辯稱：伊不知道他（指癸○○）為何
    要去砍戊○○，伊有阻擋他，他不聽云云。惟查，依被告子
    ○○於89年 3月23日警詢所供：大約從當日23時40餘分左右
    ，伊等車隊由中華路飆車至柳川西路，右轉公館路接近五權
    路時，有一部機車乘坐兩個人，往伊等瞄一眼，於是伊哥哥
    癸○○（坐在我駕駛之機車後座）就喊追，整個車隊便追了
    過去，在車隊轉到五權路上時，便追上了該機車，癸○○持
    刀就往那部機車坐於後座的人砍了下去‧‧‧那兩個人分頭
    逃，伊駕駛機車迴轉要追坐後座的人，後座那個人已跑上騎
    樓，此時壬○○（筆誤為蘇鴻章）拿十字鎬往那個人腳部砍
    了下去，而己○○拿著西瓜刀亦追上這個人，也往這個人身
    上砍了下去，這時候癸○○叫大家離開現場，伊回頭去載伊
    哥癸○○等語（見上開少連偵字第48號卷第10頁）；於同年
    月24日偵查中亦供稱：「我哥看見他們瞄我們時，因當時我
    載著我哥，我哥大聲喊追，我便載他去追他們，我哥便持西
    瓜刀砍他們兩人之中被載的那人，那人被砍後跳下來，跑向
    騎樓，我哥也跳下車去追他，我為了迴堵他，也騎向騎樓去
    ．．．因我哥腳韌帶有斷掉，故跑得較慢，我騎車在騎樓將
    他堵住，但我看見己○○（筆誤為陳宗民）及壬○○（筆誤
    為蘇鴻章）拿著西瓜刀及十字鎬砍躺在騎樓上的人，我哥見
    狀便大叫，叫我去載他，並大喊快逃，大家便做鳥獸散」等
    語（見上開少連偵字第48號卷第40頁背面、第41頁）；於同
    年4月6日偵查中亦供稱：「因為他們騎機車瞄了我們一眼，
    我哥就叫我們車隊過去追他們，然後我哥哥拿西瓜刀從背後
    砍戊○○一刀，後戊○○跳下車往騎樓方向逃逸，吳建誠就
    騎機車繼續往前行駛，我哥哥從我車上跳下來，我就緊追著
    戊○○，另外還有己○○、壬○○跑上去追戊○○，我看到
    己○○在騎樓砍戊○○ 1刀，並看見壬○○持十字鎬往戊○○腳部砍1刀，結果十字鎬就斷了」等語(見上開少連偵字第
    48號卷第120頁）；於同年5月26日警詢更供稱：「（據你胞
    兄癸○○供稱於砍殺戊○○時，有叫你騎機車騎於前面供他
    砍殺兩名被害人？）有的」等語（見同上開少連偵字第48號
    卷第212頁背面)，至為具體而明確。是從上開被告子○○歷
    次於警詢及偵查時所言，可知被告子○○事先即知悉其兄即
    被告癸○○因被害人戊○○瞄其一眼不悅，即依癸○○指示
    追趕被害人吳建誠、戊○○，並於癸○○持刀砍殺被害人戊○○且於戊○○跳車後，猶獨自騎車追趕被害人戊○○欲圍
    堵之，復於癸○○呼喊快跑時，接應癸○○離去，是縱子○○未親自砍殺被害人戊○○，其仍有行為之分擔，其為少年
    己○○、壬○○、丑○○、寅○○及其兄即被告癸○○砍殺
    被害人戊○○之共犯，無庸置疑。至於被告子○○於原審所
    辯：不知伊兄癸○○為何要去砍戊○○，有阻擋癸○○云云
    ，然以一般經驗法則判斷，機車在行駛中，若非騎車者即被
    告子○○有依後載之人即被告癸○○的指示，將兩部機車的
    行車車距及速度均控制好，在後座之人即被告癸○○又豈會
    有機會得以接近死者吳建誠所騎之機車並予砍殺之，是被告
    子○○上開所辯，顯有違一般經驗法則，衡情應係事後卸責
    之詞，不足採信。
  5.另同案少年丑○○雖於原審辯稱，不知少年己○○為何會砍
    被害人戊○○云云。惟查，少年丑○○於前往臺中市前搭載
    己○○時，即知己○○攜帶刀械一節，業經少年丑○○於警
    詢及原審法院少年法庭89年 4月25日調查時供認明確；再參
    酌少年己○○已於同日調查時坦認：「（你被丑○○載，有
    一塊去追？）有的」等語，及證人丑○○於本院更一審訊問
    時所述：伊只知道己○○有帶刀，是等到癸○○砍殺戊○○
    的時候才知道癸○○有帶刀等語(見本院更一審卷(二)第132頁
    ）等語，則少年丑○○既知悉己○○攜帶刀械，在台中市○
    區○○路、柳川西路口看見被告癸○○持刀砍殺被害人戊○○時，竟未予迴避，反而趨車搭載攜帶西瓜刀之己○○於臺
    中市○區○○路、五權路口靠近被害人戊○○，讓己○○得
    在短時間內到達被害人戊○○逃跑處，並追上戊○○行兇得
    逞，是苟己○○未在少年丑○○騎車搭載下，尚不能及時追
    上被害人戊○○，足見少年己○○、丑○○之間有犯意聯絡
    ，且少年丑○○於知悉己○○有殺害被害人戊○○之犯意下
    ，仍以機車接近被害人戊○○，以便利己○○持西瓜刀行兇
    ，亦堪認其有分擔殺害被害人戊○○行為之事實至明。是少
    年丑○○所辯不知己○○何以砍被害人戊○○云云，顯係卸
    責之詞，不足採信。
  6.至同案少年寅○○坦承知悉壬○○當日在臺中縣之望高寮附
    近兵營所拾獲之十字鎬木棒 1支，擬於行進途中如遇先前毆
    打卯○○等人之飆車族時，作為討回公道及報仇之用，已如
    前述。參以少年寅○○於原審法院少年法庭89年 4月25日調
    查時陳稱：「本來是要唱歌，在半路上聽說遇到被害人即是
    上次打卯○○的人，就過去打，壬○○拿木棒，己○○、癸○○拿刀」、「（為何跟過去？）我聽到有人講他們就是上
    次打卯○○的人，所以才跟過去準備打人」等語（見原審法
    院89年度少調字第438號影印卷第42頁、第43頁背面）；再
    於本院更一審證述：伊只知道己○○和癸○○有帶刀而已，
    當天有5、6部機車，於轉彎後，伊有看到壬○○去追戊○○
    ，伊都一直靠近騎樓邊邊的地方等語（見本院更一審卷(二)第
    133頁)，足徵少年寅○○原先即知悉被告癸○○、己○○有
    帶刀械、壬○○有拿木棒前往欲尋仇報復，嗣並騎機車載壬○○前往追殺戊○○，可認其與己○○、壬○○、被告癸○○及子○○、少年丑○○有要砍殺被害人戊○○之犯意聯絡
    至明。次查，少年寅○○於原審法院少年法庭90年 7月11日
    訊問時復供承：在台中市○區○○路、五權路口看到被害人
    戊○○時，尚對壬○○稱「那邊有個人，好像那次要砍你的
    人」等語（見上開少重訴字第4號影印卷第104頁），核與少
    年壬○○於警詢及原審法院少年法庭90年7月2日調查時所供
    相符（見上開少重訴第4號影印卷第76頁)，再觀之少年寅○○於壬○○下車打殺被害人戊○○時，仍不離去，反停在路
    邊等待壬○○打殺被害人戊○○後，再搭載少年壬○○離去
    ，益顯少年寅○○於知悉壬○○有打殺被害人戊○○之意下
    ，主動對壬○○指出被害人戊○○所在，並以機車接近被害
    人戊○○以便利少年壬○○持十字鎬木棒行兇，其亦有分擔
    實施殺害被害人戊○○之行為無訛。
  7.至於同行飆車之少年卯○○、巳○○、午○○、未○○、酉
    ○○、戌○○、亥○○、乙○○、地○○、庚○○、宇○○
    、宙○○、玄○○，或雖知悉89年 3月初少年壬○○、寅○○、卯○○、丑○○曾為其他飆車族所傷一事，或少年申○○、辰○○、天○○根本不知此事，然均供述僅知當日係要
    去唱歌，不是為了尋仇才飆車，顯見己○○、壬○○及被告
    癸○○攜帶西瓜刀、十字鎬木棒等兇器一事，少年卯○○、
    巳○○、午○○、未○○、酉○○、戌○○、亥○○、乙○○、地○○、庚○○、宇○○、宙○○、玄○○、申○○、
    辰○○、天○○等16位原無從干預或阻止，且經原審調查結
    果，其他大多數參與飆車之同行少年，事前並非全然知悉少
    年己○○、壬○○及被告癸○○等人攜帶有刀械、十字鎬木
    棒等物，其他大多數參與飆車者事前亦未與人結怨，要無須
    以己○○、壬○○及被告癸○○持有西瓜刀、十字鎬木棒之
    行為，資為自己共同參與以刀械、十字鎬木棒行兇之一部分
    行為之必要。且被害人戊○○遭砍殺一事，乃倉促間發生，
    其他參與飆車之人員，原無法事先預料，從而尚難以上開16
    位少年參與飆車，或有部分少年於己○○、壬○○及被告癸○○、子○○、少年丑○○、寅○○等人殺害被害人戊○○
    時在場目睹，即認有殺人犯意聯絡或幫助殺人之故意，併此
    敘明。
  8.被告癸○○及少年己○○、壬○○等人雖於原審均辯稱：並
    無要殺死被害人戊○○之意，僅是要教訓他而已云云；被告
    子○○則於原審辯稱：伊哥哥癸○○要砍人時，伊並不知道
    ，癸○○只叫伊騎車追過去，癸○○要砍戊○○時伊有阻止
    ，叫癸○○不要砍，並將機車停下來云云。然按，刑法上殺
    人未遂與傷害之區別，固應視加害人加害之初有無殺意為斷
    ，不能僅以受傷處是否為致命部位及傷勢輕重如何，據為認
    定有無殺意之唯一標準，然仍可就行為人之動機、手段、所
    使用之凶器、下手之輕重、致傷之結果及行為後之情狀等綜
    合觀察論斷。經查，人身之頭部、頸部、背部、腰部、大腿
    均屬要害部位，且西瓜刀係極鋒利之刀器，以之猛砍人體頭
    部、頸部、手部、腿部等要害處，足以剝奪人命，乃眾所週
    知，亦應為被告癸○○、子○○及少年己○○、壬○○等人
    所能認識。被告子○○竟依其兄即被告癸○○之指示，以適
    當之行車車距及速度靠近被害人吳建誠與戊○○所騎之機車
    ，再由被告癸○○持西瓜刀砍殺被害人戊○○背部、左手臂
    ，造成被害人戊○○受有如犯罪事實欄所載之刀傷，且於被
    害人戊○○受傷跳車逃跑時，同行在後之少年壬○○猶持十
    字鎬木棒朝不支倒地之被害人戊○○腿部用力打殺，致十字
    鎬木棒斷裂為兩截，甚且少年己○○猶窮追猛砍被害人戊○○之左手手腕、背部、左前臂、左大腳；且於殺傷被害人戊○○後，於被害人戊○○大量流血不止，有因流血過多致死
    之虞，被告癸○○竟指揮在場之被告子○○、少年己○○、
    壬○○、丑○○及寅○○等人離開，而將被害人戊○○棄置
    於該處不顧，足見被告癸○○、少年己○○、壬○○等人下
    手至狠，殺意甚堅，被告癸○○、子○○及少年己○○、壬○○、丑○○、寅○○渠等人均有殺人之犯意甚明。是被告
    癸○○辯稱無殺害被害人戊○○之犯意，及被告子○○所辯
    其兄癸○○要砍戊○○時其有阻止，叫癸○○不要砍，並將
    機車停下來乙情，應均係屬圖卸刑責之詞，自無可取。
  (二)被害人辛○○遭殺傷部分：
  1.訊據被告癸○○坦承由其先持西瓜刀砍殺辛○○等情不諱，
    核與同案共犯即少年己○○於警詢、偵查及原審審理時所供
    述之情相符，且少年己○○於本院復結證稱：在台中縣○○
    鄉○○路○段○○○巷口監理站前，因先見被告癸○○持西瓜刀
    砍被害人辛○○後，伊即持西瓜刀砍被害人辛○○手、腳部
    位等情不諱（見本院更一審卷(一)第87頁）。雖少年己○○辯
    稱：只是作勢砍辛○○之右手，並非砍到左手云云。惟查，
    被害人辛○○所受傷害為左前臂深度撕裂傷15乘 6公分併開
    放性骨折、尺神經及多條伸肌斷裂、橈尺骨開放性骨折、左
    肘撕裂傷12乘 5公分併鷹嘴突開放性骨折、左側背部撕裂傷
    10乘5公分，此有沙鹿童綜合醫院診斷證明書在卷可憑(見上
    開少連偵字第47號卷第135頁)；且經原審法院少年法庭於90
    年 3月27日日當庭勘驗被害人辛○○所受傷害，觀其傷勢，
    均在左側，其左手臂有4道刀痕，並繪製勘驗結果附卷(見上
    開少重訴字第4號影印卷第28頁)，被害人辛○○並當庭指述
    ：「．．．癸○○砍我時，我有舉左手擋，當時砍在安全帽
    跟我的左手第一個傷痕處，另一刀是砍在我左手第二傷痕處
    ，癸○○砍完後逃跑，被告己○○跳下來接著砍兩刀，砍在
    我左手第三、四道傷痕處，我確定被告己○○有砍到我的左
    手兩刀，他砍的力道沒有癸○○這麼大」等語（見上開少重
    訴字第4號影印卷第24至26頁)，至為具體而明確，核與被告
    癸○○於本院上訴審所供：伊砍辛○○，連安全帽那一刀，
    伊是砍3下，頭部是連手部同一刀等語(見本院上訴審卷第81
    頁）所述情節相符，亦顯見少年己○○不論係站在被害人辛○○之左側或右側，其持西瓜刀下手揮兩下，應確係砍殺在
    被害人辛○○之左手臂第三、四道傷痕處，己○○所辯僅係
    作勢而已，未砍到被害人辛○○左手云云，係卸責之詞，不
    足採信。
  2.被告癸○○及少年己○○於原審雖均辯稱：並無置被害人辛○○於死地之意云云。惟查，被告癸○○於警詢時供承：在
    伊砍殺辛○○時，己○○也一同砍辛○○等語（見上開少連
    偵字第48號卷第211頁)，顯見兩人具有犯意聯絡及行為分擔
    之共犯關係，是被告癸○○及少年己○○對被害人辛○○是
    否有殺人犯意，自應審酌被告癸○○及少年己○○之動機、
    手段、所使用之凶器、下手之輕重、致傷之結果及行為後之
    情狀等綜合觀察論斷。參諸被告癸○○於警詢、偵查及原審
    法院少年法庭89年6月1日庭訊時自陳：伊下機車，站在辛○○之左側，朝他頭部砍1刀，安全帽的1刀是被害人辛○○被
    砍時其頭低下來而被砍到的等語（見同上開少連偵字第48號
    卷第211、2 22頁及原審法院89年度少調字第442號影印卷第
    62頁)，少年己○○於原審亦證稱：去砍辛○○時‧‧‧是
    癸○○先砍的，安全帽那一刀是癸○○砍的等語（見原審卷
    (二)第169頁)；且被害人辛○○之安全帽上確有一深刀痕，亦
    有照片附卷可佐（見上開少連偵字第48號卷第182、183頁）
    。而頭部是人體重要之部位，持西瓜刀對人之頭部砍下，一
    般人當能認知被害人有可能因此而生死亡之結果，是被告癸○○持西瓜刀直砍被害人辛○○頭部之要害，本可一刀斃命
    ，僅因被害人辛○○頭戴安全帽，方可倖免，足見被告癸○○持西瓜刀砍被害人辛○○時確有殺人之犯意甚明，故隨後
    亦持刀砍殺之少年己○○自亦難推諉無殺害被害人辛○○之
    犯意。
  3.被告子○○雖於原審辯稱：伊以為辛○○係癸○○之朋友，
    所以才騎車過去辛○○處，實不知伊兄癸○○真意係要砍殺
    辛○○云云；同案少年丑○○亦辯稱：以為辛○○係癸○○
    之朋友，才跟著騎過去，不知道癸○○為何砍辛○○云云。
    然查，依被害人辛○○於89年3月27日警詢所證述：其中有
    兩部機車（迪爵紅、白色）與伊家中之機車很像，伊想看看
    是家中何人所騎時，對方男子同時也在看伊，雙方會車後，
    其中兩部機車（迪爵紅、白色)共4人，即轉回頭，伊見到他
    們回頭就停車看，當白色迪爵機車駛近時（當時開遠光燈）
    、紅色迪爵機車上兩人跟行後面，因他們開遠光燈照射，伊
    看不見他們，等白色迪爵機車後載之男子駛近時，即喊了一
    句「看什麼小（臺語）」之後，就持刀朝伊砍來，之後騎紅
    色迪爵機車後載之男子亦持刀砍殺伊，直到伊倒下時，他們
    才離開等語（見上開少連偵字第47號卷第132頁反面)，核與
    其於原審證述之情節相符，且其於原審更證稱：伊當時有求
    饒，說抱歉，但是他們還是繼續砍等語見(原審卷(二)第233、
    234頁)。而被告癸○○於原審法院少年法庭89年6月1日調查
    時亦結證稱：「（為何砍辛○○？）我看他不順眼，我叫子
    ○○繞到他旁邊，一過去我就砍」、「（己○○他們知道你
    要砍人？）知道，我叫他們繞回頭，我拿刀出來，我沒有對
    他們講要砍人，我想他們看到應該知道我要砍人」等語（見
    上開少調字第442號影印卷第62頁)，顯見在雙方會車時，即
    曾對望，依據被告子○○不到一小時前搭載被告癸○○之經
    驗，應可認知持西瓜刀之癸○○對於被害人辛○○已有惡意
    ，竟仍騎乘機車搭載癸○○迴轉靠近被害人辛○○，供被告
    癸○○取出西瓜刀砍殺被害人辛○○，再搭載癸○○離去，
    可見被告子○○確有分擔砍殺被害人辛○○行為之事實。再
    少年己○○、丑○○於原審法院少年法庭89年 4月25日訊問
    時均坦言，係在被告癸○○、子○○騎至被害人辛○○身旁
    ，見癸○○取出西瓜刀砍殺被害人辛○○時，方由少年丑○○騎車迴轉至被害人辛○○處，再由己○○持西瓜刀下車砍
    殺被害人辛○○等語(見上開少調字第438號影印卷第45頁反
    面、第47頁反面），是少年丑○○在已見被告癸○○持西瓜
    刀砍人之際，竟不迴避，仍迴轉以機車之便利性搭載持有西
    瓜刀之己○○至被害人辛○○身旁，供少年己○○得緊隨被
    告癸○○之後，對手無寸鐵之辛○○行兇，顯見就殺害被害
    人辛○○部分，被告癸○○、子○○及少年己○○、丑○○
    亦均有犯意聯絡及行為分擔。是被告癸○○、子○○及同案
    少年丑○○此部分所辯，實無可採。
  4.又查，內政部警政署刑事警察局89年5月30日(89）刑醫字第
    41866號鑑驗書第一頁記載鑑驗結果：「一、送驗證物編號1
    西瓜刀（癸○○所有）經採取刀上標示1-1、1-2、1-3、1-4
    、1-5等5處斑跡（如證物上標示），以O-Tolidine血跡反應
    檢測法檢測結果，除編號1－2斑跡呈陰性反應外，其餘皆呈
    陽性反應；經抽取DNA檢測，除編號1-3斑跡外（結果詳如第
    二頁）其餘皆未檢出型別。二、送檢證物編號2西瓜刀(己○○所有）經採取刀上標示2-1、2-2、2-3、2-4、2-5等5處斑
    跡（如證物上標示），以O-Tolidine血跡反應檢測法檢測結
    果，皆呈陽性反應；經抽取 DNA檢測，皆未檢出型別‧‧‧
    」，鑑驗結論：「一、送驗之西瓜刀兩把未發現與被害人吳
    建誠、辛○○2人上衣血跡DNA型別相符者。二、由PM檢測結
    果編號5上衣檢體（涉嫌人己○○所著）標示5-5、5-2、5-4
    等3處斑跡與被害人吳建誠、辛○○兩人上衣血跡DNA型別不
    相符」，其第二頁另記載鑑驗結果之血型別等情，固有上開
    鑑驗函在卷可按（見上開少連偵字第48號卷第185、186頁）
    。然被告癸○○並不否認其有將該把紅色握柄之西瓜刀以水
    洗過等情（見原審卷(二)第244頁)，核與證人同案少年己○○
    、丑○○於原審所證述之情節相符（見原審卷(二)第169、171
    頁）；被告癸○○事後既曾將其於案發時使用之西瓜刀經過
    清洗，故其上未留存被害人辛○○之血跡亦屬事理之常，上
    開鑑驗結果尚不能認被告癸○○未持刀砍殺被害人辛○○，
    自不足為被告癸○○、子○○有利之認定。
  5.被告癸○○於本院審理時，雖證稱：子○○不知伊帶刀之目
    的係要尋仇，伊在原審少年法庭89年6月1日調查庭時雖曾陳
    稱：「己○○他們知道我要砍人，我有叫他們繞回頭，我拿
    刀出來，我沒有對他們講要砍人，我想他們看到應該知道我
    要砍人」，係因己○○等人開庭時都亂說話，伊想要報復己○○，才故意這樣說云云（見本院更三卷第277、278頁）。
    然查，被告子○○於前往台中市飆車之前，即知被告癸○○
    有攜帶刀械等情，已據其於警詢、偵查中供明在卷（見上開
    少連偵字第10、40頁），而被告癸○○係看辛○○不順眼，
    乃叫被告子○○繞到辛○○處等情，亦據被告癸○○證述如
    前（見上開少調字第442號影印卷第62頁)，參以辛○○上開
    所證：被告癸○○、子○○之機車駛近伊時，被告癸○○即
    喊了一句「看什麼小（臺語）」之後，就持刀朝伊砍來等語
    ，益徵被告子○○就被告癸○○砍殺辛○○一事，應係事先
    知情，並有犯意聯絡無疑，被告癸○○於本院審理中此部分
    所證，顯係事後迴護被告子○○之詞，不足採信。
  6.至於同行之少年玄○○、庚○○當時雖亦在場，然少年玄○○並未在被告癸○○、少年己○○分持西瓜刀砍殺被害人辛○○時，即儘速馳往被害人辛○○身旁助勢，而係見同案被
    告子○○、少年丑○○騎車離去時，即迴轉隨之離去，參以
    被害人辛○○迭於原審陳述少年玄○○、庚○○並未靠近其
    所在處，自堪認少年玄○○、庚○○並未參與砍殺被害人辛○○之過程，附此說明。
  (三)被害人吳建誠遭殺害死亡部分：
  1.訊據被告癸○○、子○○均矢口否認有何持刀殺害死者吳建
    誠之犯行，被告子○○並辯稱：伊在警詢所製作之筆錄，係
    遭警察刑求所致云云；惟被告子○○並未言明係何次之警詢
    筆錄及警詢之何部分係遭警察刑求所致。查，被告子○○係
    於89年3月23日下午9時45分許，始到臺中市警察局第一分局
    製作筆錄，此有該日之警詢筆錄附卷可稽（見上開少連偵字
    第48號卷第9頁)，被告子○○於該次警詢後即被移送臺灣臺
    中地方法院檢察署訊問，並於檢察官訊問時坦承警詢時所言
    係實在（見上開少連偵字第48號卷第41頁反面），隨即遭聲
    請羈押，於89年 3月24日於原審法院值日法官訊問時，被告
    子○○亦未主張其於警詢中有受到警員刑求（見原審法院89
    年度聲羈字第181號刑事卷)，是被告子○○於第一次警詢時
    所為之供述應非係遭刑求所致；而最關係本案認定之 89年3
    月28日下午2時25分之警詢筆錄(見上開少連偵字第47號卷第
    38頁），被告子○○則明白供稱同案之少年己○○並無砍殺
    死者吳建誠，之後當日回到臺灣臺中地方法院檢察署由檢察
    官複訊時（見89年度少偵字第27號卷第34頁），被告子○○
    供承當日警察在借提訊問中所言均實在，且警察並沒有刑求
    伊等語，當日檢察官又追問被告子○○：肩上為何貼藥膏？
    被告子○○則供稱：係入所時(89年3月24日入看守所）在看
    守所貼的，警察拿書本打伊頭及肩膀等語（但未主張此即為
    刑求，詳如上述)。是以被告子○○既係於89年3月24日入臺
    中看守所，故被告子○○於89年3月28日下午3時許結束之該
    次警詢所為之供述，顯亦應非係遭刑求所致。又證人即制作
    被告癸○○、子○○警詢筆錄之員警郭元忠、何祖芳於本院
    審理時均證述製作筆錄沒有不法、強暴脅迫，均按被告所述
    製作等語（見本院上訴審卷第119頁)，是被告子○○於原審
    辯稱，伊警詢所為之供述係遭刑求所致一情，尚難採信。從
    而被告子○○於本院上訴審審理時請求調閱警詢筆錄錄音帶
    ，亦無必要。
  2.訊據被告癸○○供稱：當天只有伊與己○○各帶1把刀等語(
    見原審卷(二)233頁)，核與同行之少年己○○、壬○○、丑○○等人均證稱事發當日僅有兩把西瓜刀，即被告癸○○及少
    年己○○各帶 1把西瓜刀，其中被告癸○○所帶者係紅色握
    柄，少年己○○所帶者係黑色握柄等語相符（見原審卷(二)第
    169、170、171、233頁）。且觀全案卷內之警詢、偵查、原
    審法院少年法庭及原審之訊問筆錄，均無任何人指認少年己○○有持刀砍殺死者吳建誠，甚且連本案被告子○○於警詢
    亦稱死者並非遭另一持西瓜刀之少年己○○所砍殺（詳見上
    述）。另訊據被告癸○○亦不否認其有將該把紅色握柄之西
    瓜刀以水洗過，核與證人同案少年己○○、丑○○於原審證
    述之情節相符（見原審卷(二)第169、171頁）；而質之證人即
    同案少年己○○則證稱：伊所持有之西瓜刀，並沒有以水洗
    過等語（見原審卷(二)第169頁)；參以內政部警政署刑事警察
    局89年5月30日（89）刑醫字第41866號鑑驗書內容所載鑑驗
    結論：「一、送驗之西瓜刀 2把未發現與被害人吳建誠、辛○○2人上衣血跡DNA型別相符者。二、由 PM檢測結果編號5
    上衣檢體（涉嫌人己○○所著)標示5-1、5 -2、5-4等3處斑
    跡與被害人吳建誠、辛○○2人上衣血跡DNA型別不相符」（
    見上開少連偵字第48號卷第185頁)。是依上開被告癸○○之
    供述，及少年己○○、丑○○、壬○○所證，暨上開鑑驗結
    果（即少年己○○所持之西瓜刀未經以水洗，而鑑定之結果
    少年己○○所持之西瓜刀上亦無死者吳建誠之DNA型別)，足
    徵死者吳建誠應非遭少年己○○所砍殺，合先敘明。
  3.內政部警政署刑事警察局雖曾函覆如下：(1)「『可否認定吳
    建誠上衣血跡即來自癸○○所有之西瓜刀？』部分：否」；
    (2)「『可否認定吳建誠上衣血跡與癸○○所有之西瓜刀無關
    ？』部分：是」，有該局91年 9月26日刑醫字第0910259257
    號函在卷可參（見本院更一審卷(一)第61頁）；再經本院更一
    審將被告癸○○及共犯己○○於案發當日持有之扣案西瓜刀
    兩把暨癸○○、子○○、己○○、丑○○、壬○○、寅○○
    之唾液檢體及被害人吳建誠上衣血跡，函請內政部警政署刑
    事警察局鑑定結果，認吳建誠上衣血跡可排除來自涉嫌人子
    ○○等人，因無吳建誠標準檢體，無法研判吳建誠上衣血跡
    是否與吳建誠相符，有該局92年10月8日刑醫字第092010153
    7號鑑驗書附卷可參（見本院更一審卷(二)第213頁）。又上開
    0000000000號鑑驗書，雖載明被告癸○○所有西瓜刀標示1-
    3血跡與戊○○DNA之PM型別及DNA－STR之D5S818型別相同，
    已如前述，但此僅足證明被告癸○○所有之西瓜刀上確有戊○○之血跡，然以被告癸○○事後既曾將其於案發時使用之
    西瓜刀經過清洗，故其上未留存被害人吳建誠之血跡亦屬事
    理之常。至吳建誠上衣血跡雖可排除來自被告癸○○等人，
    然既無吳建誠之檢體可供比對，當不可排除係吳建誠自己之
    血跡，自不能執此作為有利於被告癸○○、蘇建誠之認定。
  4.而死者吳建誠應係遭被告癸○○持西瓜刀砍殺死亡等情，茲
    分述如下：
  (1)證人胡順前即為死者吳建誠勘驗之臺灣臺中地方法院檢察署
    法醫室檢驗員到庭證述：「（本件致命傷為何？）左頸部之
    銳器創傷所致」、「（左頸部創傷可否判斷為何種兇器所致
    ？）依本件創傷及左頸部椎骨骨折，不是一般水果刀能造成
    的，應該是比較重的刀砍殺造成的，且是先傷及大動脈再傷
    及椎骨」、「（提示扣案兩把西瓜刀有無辦法判斷何把刀造
    成？）扣案之兩把刀均有可能造成本件被害人左頸部之傷害
    ，但無法判斷係何把刀所造成」、「（依本件被害人左手中
    指之傷，是否由同一種兇器造成？）依本件被害人左手中指
    之創傷而觀，應係防禦創傷，所以可以判斷是同一兇器所造
    成，但無法判斷係何把刀所砍的」、「（本件被害人左手中
    、食指之創傷，是否可能於倒地後再被砍傷？）本件應排除
    倒地後被砍殺的，其他的均有可能，如站立、行進等均有可
    能」、「（依本件被害人所受之傷，可否判斷係何種兇器？
    ）依被害人手指所受之傷，也有傷到骨頭，所以只能判斷係
    與被害人左頸部之刀係同一種兇器而屬比較重之刀」等語（
    見本院更一審卷(二)第61、62頁）。則依上揭證人胡順前之證
    言可知，本件被告癸○○當時持有之西瓜刀確可造成本件死
    者吳建誠之傷而致吳建誠死亡應可認定。且本院再將吳建誠
    之傷勢係由何種兇器造成暨扣案西瓜刀兩把送請法務部法醫
    研究所鑑定結果認：「吳建誠之傷可能為較大型之利器所致
    」、「死者吳建誠之致命傷應在左頸部13公分銳器傷，該左
    頸部傷口為創傷邊緣完整、平直，似可推定為扣案之西瓜刀
    類單一揮擊下所砍切傷之結果。由死者之左頸部傷口長度達
    13公分，兇嫌需要較大空間揮舉刀器，方能使得刀刃能有足
    夠之動能砍擊吳員，而生此類單一砍切之傷口，故較支持吳
    員為站、坐立之姿勢遭砍傷，由站、坐立之姿勢仍應考量兇
    嫌與死者相對高度，故似吳員仍以坐姿（如摩托車上），而
    兇嫌站立之對應高度較為可能而合理」等情，此有法務部法
    醫研究所92年1月28日法醫理字第0924000005號函及95年1月
    16日法醫理字第0940004478號函在卷可參（見本院更一審卷
    (二)第52頁，更三審卷第128至133頁），雖無從鑑定吳建誠身
    上之傷勢究由扣案何把西瓜刀所致，然由鑑定結果應可確定
    係由本案扣得之兩把西瓜刀中之1把所致無誤。
  (2)參酌本案全卷證據與被告癸○○及己○○、丑○○、壬○○
    、寅○○等同行飆車少年之供述可知，並查無第三把刀存在
    之可能，且死者吳建誠並非遭己○○砍殺等情，已如前述。
    雖被害人戊○○曾於原審暨本院訊問時曾提及有3把刀(詳如
    前述），惟被害人戊○○對於被告癸○○及少年己○○各持
    1 把刀均有明顯之記憶，然對何者持第三把刀則始終無法為
    記憶，則衡以被害人戊○○當時已遭刀砍傷，負傷逃亡心神
    緊張之際，所見之情狀不無誤認有第三把刀之可能。至被告
    癸○○嗣於92年 2月27日本院更一審訊問時雖供稱：有第三
    人也有帶刀，有看見玄○○、庚○○也有帶刀云云，然此乃
    案發歷經將近三年後始提出，況本案若有第三把刀存在，被
    告癸○○、子○○在面對公訴人所求處之死刑、無期徒刑之
    重刑下，當早已供出車隊中究係何人亦持有刀械，焉有可能
    未於第一時間內供出實情，此顯與常理有違！而玄○○業已
    於案發後之90年3月7日因車禍身亡，已無從查證；又證人庚○○於原審少年法庭訊問時亦證述：「（玄○○有無帶刀？
    ）沒有」等語（見上開度少調字第440號卷第81頁)，再於本
    院更一審訊問時證述：當天只有看到癸○○有拿刀，其他之
    人是否有帶刀伊不清楚等語（見本院更一審卷(二)第92頁），
    難認玄○○、庚○○亦有於案發當日攜帶刀械情事，況本案
    亦無其他人指證玄○○、庚○○於案發當日有何攜帶刀械情
    事，益證被告癸○○嗣於本院審理時作此供述，應係事後推
    諉卸責之詞，難以憑採。證人即現場目擊證人丙○○於警詢
    雖曾證稱其有看到3人持刀云云（見相驗卷第6頁反面），然
    其於原審少年法庭89年4月25日訊問時則證述：伊距案發現
    場地點約50公尺，又是晚上且沒有戴眼鏡，所以看不清楚，
    死者被砍後就倒在地上，伊看不清楚幾個人砍死者等語（見
    89年度少調字第440號卷第43頁)，另於本院審理時則證稱：
    已事隔甚久，不復記憶等語（見本院更三審卷第226頁)，亦
    難認該證人有目睹死者吳建誠究竟被何人所砍殺，其於警詢
    證稱有看到3人持刀之證言，亦不足為被告2人有利之認定。
    綜上可知，本案既僅有兩把西瓜刀供砍殺被害人即死者吳建
    誠、傷者戊○○及辛○○，而少年己○○又無持其西瓜刀砍
    殺吳建誠（詳如前述），參以上開法醫研究所之函文，本案
    應係被告癸○○持西瓜刀追砍吳建誠。
  (3)另據己○○於警詢供稱：伊雖未看到癸○○砍殺死者，但當
    時癸○○砍戊○○背部後，立即跳車追殺死者，伊即與壬○○追殺戊○○，伊於砍完戊○○時，係看到癸○○在馬路上
    （即死者倒地附近），叫伊等快跑，而且伊等一行人只有攜
    帶兩把西瓜刀，沒有其他刀械，所以伊能確定死者是癸○○
    所砍死等語（見上開少連偵字第47號卷第42頁）；於原審證
    稱：警、偵訊所製作之筆錄均實在，伊並沒有親眼看到癸○○砍吳建誠，但當時全部的車隊只有伊與癸○○有帶西瓜刀
    ，不是伊砍吳建誠就是癸○○，但當時係丑○○載伊，伊並
    沒有靠近吳建誠的機車，當天除了癸○○之機車外，並無其
    他人的機車靠近吳建誠等語（見原審卷(二)第169頁)；少年壬○○於警詢亦證稱：伊與己○○追趕戊○○至騎樓地之同時
    ，癸○○持刀轉向，再由子○○載著追趕騎車之死者吳建誠
    等語（見上開少連偵字第48號卷第61頁），於原審亦證稱：
    警詢筆錄均實在，伊當時確有這樣講等語（見原審卷(二)第17
    0頁)，己○○、壬○○兩人雖未親自目睹吳建誠遭砍殺之情
    形，但依其等之上開供述，足徵被告子○○當時確有騎乘機
    車搭載被告癸○○追逐死者吳建誠。而被告癸○○亦坦承渠
    2 人所騎機車是第一部，於砍殺戊○○時，並無同車隊之他
    人超越過渠2人所騎之機車(見本院更三審卷第226頁反面)，
    且當時追逐吳建誠、戊○○之飆車族，除被告兩人所屬之飆
    車隊伍，並無他組飆車族參與，被告兩人係騎在最前面等語
    ，亦據證人己○○於本院審理時證述在卷（見本院更三審卷
    第225頁)。又當時戊○○跳下吳建誠所騎乘之機車，逃往騎
    樓處時，被告癸○○並未參與追殺戊○○等情，亦據證人己○○於原審證稱：戊○○一跳車，伊就跑過去追，伊當時並
    沒有看到癸○○追戊○○，到騎樓裡面，伊才知道壬○○也
    有跑過來追等語（見原審卷(二)第169頁)、證人壬○○於原審
    證稱：伊有看到己○○跳車去追戊○○，伊沒有看到癸○○
    在追戊○○，己○○跳車後，伊有看到癸○○在路邊走，並
    不是在騎樓旁邊走等語（見原審卷(二)第170、171頁）、證人
    宙○○於原審證稱：伊有看到己○○、壬○○去追殺戊○○
    等語（見原審卷(二)第172頁)。綜上論述，當時被告子○○、
    子○○係所屬之飆車隊伍中第一輛追到吳建誠、戊○○之機
    車，且於戊○○跳下吳建誠的機車後，亦僅被告兩人之機車
    緊追吳建誠所騎乘之機車，且現場又無其他飆車隊伍，而被
    告癸○○又未參與追殺戊○○，益見死者吳建誠確係遭被告
    子○○騎乘機車搭載被告癸○○，由被告癸○○持西瓜刀追
    砍致死無誤。至己○○、壬○○於警詢時所證述之情節雖略
    有不同（己○○稱：看到癸○○砍戊○○背部後，立即跳車
    追殺死者等語；壬○○稱：伊與己○○追趕戊○○至騎樓地
    之同時，見癸○○持刀轉向，再由子○○載著追趕騎車之死
    者等語），惟己○○、壬○○係搭乘不同之機車，且係先後
    追至騎樓處，兩人所站之角度不同，所看到的情景自然不同
    ，參以戊○○上開所證：伊遭被告癸○○砍殺後，吳建誠尚
    騎乘機車往前逃逸等語（詳如前述），及陳志明、壬○○、
    宙○○上開所證：被告癸○○於戊○○跳車後，並未追砍戊○○等語，足徵被告癸○○當時確搭乘被告子○○的機車繼
    續追砍吳建誠無誤，再依上開法醫研究所之鑑驗結果：「由
    死者之左頸部傷口長度達13公分，兇嫌需要較大空間揮舉刀
    器，方能使得刀刃能有足夠之動能砍擊吳員，而生此類單一
    砍切之傷口，故較支持吳員當時係坐姿（如摩托車上），而
    兇嫌站立之對應高度較為可能而合理」等情，顯見死者吳建
    誠應係遭被告子○○騎乘機車追及後，由被告癸○○跳下機
    車，以站立的姿勢持西瓜刀砍殺吳建誠無誤，是己○○、壬○○所為之上開陳述，應係觀看之情景不同所致，並無矛盾
    之處（而渠等上開警警所為之供述，核與渠等於原審之證述
    相符，自有證據能力）。至己○○於偵查中雖曾證稱：因為
    癸○○說被戊○○瞄了一眼，癸○○說要過去追，結果我看
    到癸○○持西瓜刀砍到被載的人（即戊○○)背後1刀，戊○○即跳車往騎樓方向逃逸，他（指癸○○）就跳下車，而我
    也跳車並追戊○○」等語，然被告癸○○並未追趕戊○○等
    情，已如前述，故己○○上開所稱「他（指癸○○）就跳下
    車」，參酌其於警詢所稱應係指「被告癸○○前去追砍死者
    」，附此敘明。
  5.另依一般經驗法則判斷，機車在行駛中，若非騎車者即被告
    子○○有依後載之人即被告癸○○的指示，將兩部機車的行
    車車距及速度均控制好，在後座之人即被告癸○○又豈有機
    會接近死者吳建誠所騎之機車，並由被告癸○○找好下手之
    時機，是被告子○○上開所辯，其並沒有騎車載其兄癸○○
    砍殺吳建誠乙節，顯有違一般經驗法則，亦應係屬事後圖卸
    刑責之詞，委無足採。至證人己○○、庚○○、乙○○、壬○○於本院上訴審雖證稱不知何人砍殺吳建誠云云，且證人
    辰○○、未○○、巳○○、宙○○等人於本院更一審訊問時
    雖證述：沒有看到吳建誠、戊○○被砍殺之情形等語，然以
    當時吳建誠、戊○○在機車上遭砍殺時，時間甚為短暫實屬
    瞬間之事，上開證人未能詳見死者吳建誠如何被砍殺之情亦
    屬事理之常，故此亦不足為被告兩人有利之證明。
  6.依證人戊○○於本院上訴審雖證述其被砍傷 2刀後，吳建誠
    轉彎後約10至20公尺之距離，其才跳車，其跳車時吳建誠還
    繼續騎沒有被砍等語（詳如前述），並參酌同案少年壬○○
    於警詢時供稱：伊與己○○追趕戊○○至騎樓地的同時，癸○○則持刀轉向再由子○○載著追趕該騎車之死者吳建誠等
    語（詳如前述），及被害人吳建誠現場照片12張顯示（見上
    開少連偵字第48號卷第247至252頁），照片中機車上被害人
    吳建誠之血跡淋留於機車車頭上方、踏墊、車身兩側及座位
    上，並大量噴灑成長條帶狀於五權路上，而機車倒臥在五權
    路近五權四街處，暨上開法醫研究所之鑑定結果（見本院更
    三審卷第133頁)等情觀之，則被告癸○○應是於砍殺坐於後
    座之戊○○時，被害人吳建誠仍載戊○○右轉彎約10至20公
    尺後，戊○○才跳下被害人吳建誠所騎之機車自行逃逸至五
    權路騎樓下；而被告癸○○仍跨坐於被告子○○騎乘之機車
    上追趕被害人吳建誠之機車，旋再由公館路北向五權四街之
    五權路段處，追及吳建誠，並跳下機車以站立之姿勢，以右
    手持西瓜刀砍殺騎乘機車之死者吳建誠無誤，而死者吳建誠
    因而受有左頸部1刀、左手掌1刀，致死者吳建誠之左頸及鎖
    骨上部大切創，創口約13乘 4公分，深及頸椎部致椎骨骨折
    及頸部大動脈銼斷合併大出血，左手食及中指間切創，其創
    口約1乘3公分合併掌骨骨折，因頸部銳器創致失血過多倒地
    當場死亡之事實，業經臺灣臺中地方法院檢察署檢察官督同
    法醫師相驗屍體屬實，並製有勘驗筆錄、相驗屍體證明書、
    相驗屍體驗斷書及照片多張在卷可稽（見相驗卷第35、39至
    42、165至178頁）。綜上，死者吳建誠應係在右轉至五權路
    上始遭被告癸○○砍殺，而死者吳建誠為求保命仍以相當速
    度往五權四街方向逃逸，致呈現機車車頭上方、踏墊、車身
    兩側及座位上血跡斑斑，及五權路上長條帶狀血跡之情景無
    訛。
  7.按殺人與傷害致死之區別，應以有無殺意為斷，即在加害人
    下手加害時有無死亡之預見，被害人受傷處所是否為致命部
    位，輕重如何，均為供認定有無殺意之參考。復查頸部係人
    體之生命中樞，係眾所週知，且依死者吳建誠所受傷害之部
    位即係頸部及被告癸○○持銳利之西瓜刀下手之力道，竟致
    被害人椎骨骨折等情況判斷，要難謂被告癸○○於下手之時
    無殺人之故意。次按共同正犯者，須共同正犯之行為人間有
    犯意之聯絡及行為之分擔；而共犯之成立，除共同實施犯罪
    行為者外，其就他人之行為負共犯之責者，以有犯意聯絡為
    要件，若事前並未合謀，實施犯罪行為之際，又係出於行為
    者獨立之意思，即不負共犯之責，最高法院77年度臺上字第
    1919號裁判意旨可資參照；另刑法之幫助犯，須有幫助之故
    意，並因而使正犯得以易於實施犯罪行為而言。經查，同行
    少年己○○、壬○○於臺中市○區○○路、五權路口時，均
    係針對被害人戊○○追趕並對之行兇，且砍殺被害人戊○○
    後，分別由無犯意聯絡之少年宇○○及有犯意聯絡之少年寅
    ○○接應離去，前後少年己○○、壬○○均無注意被害人吳
    建誠何在，亦即，殺害被害人吳建誠部分，應僅係本件被告
    癸○○、子○○兄弟之共犯行為，此部分已超出被告己○○
    、壬○○所得預見之範圍，自難令同案少年己○○、壬○○
    負殺害被害人吳建誠死亡之刑責，亦併此敘明。
  (四)被告癸○○雖一度辯稱，其於案發當日有吸食安非他命之行
    為，所以精神恍惚云云，惟被告癸○○於第一次警詢時即否
    認有施用安非他命之行為（見上開少連偵字第47號卷第14頁
    ）；且參以案發當日之全部過程觀之，被告癸○○當日之精
    神必十分正常，否則豈會在事發現場指揮若定；另參酌被告
    癸○○於本件案發後，仍集結壬○○等多名少年至其住處集
    合，談論持刀殺人過程，被告癸○○並喝令所有在場之人對
    於今晚持刀連續砍殺人之事，不得對外提起等情，此為被告
    癸○○所不否認，亦經少年壬○○等多人於警詢時供承在卷
    ，則以被告癸○○此舉觀之，其於案發後顯知事態嚴重始會
    有此舉止，其思維冷靜，舉止亦難認有何異常之處，是其事
    後始以案發當日有吸食安非他命之行為，致使其精神恍惚乙
    情為辯，全屬事後詞窮之臨訟砌詞，不僅全無足採，益見心
    思之細密與事後均無一絲悔過之意。
  (五)雖被告癸○○請求原審對當日同行之少年己○○、丑○○及
    其本人進行測謊，然依上開各種直接、間接證據之佐證，即
    已足以證明死者吳建誠確係被告子○○、癸○○所共同砍殺
    致死，是被告癸○○請求測謊一節，本院亦認無必要，附此
    敘明。
  (六)復按刑法上所謂之自首，係指以對於未發覺之罪投案而受裁
    判為要件，如案已發覺，則被告縱有投案陳述自己犯罪之事
    實，亦祇可謂為自白，不能認為自首（最高法院26年上字第
    484號判例意旨參照)。經查，本件於案發後同行之少年未○○及巳○○，於89年 3月19日下午10時30分、40分許之警詢
    筆錄中，即明確指認被告子○○涉及本件飆車及殺人之犯行
    ，而為偵查機關所知悉，是依上開說明，要難謂被告子○○
    已符合刑法自首之要件，同此敘明。
  (七)綜上，被告癸○○、子○○所犯殺人既遂、未遂之事證明確
    ，被告癸○○、子○○犯行均洵堪認定，均應依法論科。
二、核被告癸○○、子○○所為，就被害人戊○○、辛○○部分
    ，均係犯刑法第271條第2項、第 1項之殺人未遂罪；就被害
    人吳建誠部分，則係犯同法第271條第1項之殺人既遂罪。被
    告癸○○、子○○就殺害被害人吳建誠既遂罪部分，有犯意
    聯絡及行為分擔，應論以共同正犯。被告癸○○、子○○就
    殺害被害人戊○○未遂罪部分與同案少年己○○、壬○○、
    丑○○、寅○○間，亦有殺人之犯意聯絡及被告癸○○、同
    案少年己○○、壬○○分持西瓜刀、十字鎬木棒砍殺被害人
    戊○○，被告子○○、同案少年丑○○、寅○○分別騎乘機
    車搭載協助砍殺被害人戊○○之行為分擔，皆為共同正犯；
    再，被告癸○○、子○○就殺害被害人辛○○未遂罪部分與
    同案少年己○○、丑○○間有殺人之犯意聯絡及被告癸○○
    、同案少年己○○分持西瓜刀砍殺被害人辛○○，被告子○○、同案少年丑○○分別騎乘機車搭載協助砍殺被害人辛○○之行為分擔，亦皆為共同正犯。又被告癸○○、子○○二
    人先後一次殺人既遂及二次殺人未遂行為，其動機均係欲對
    毆打壬○○等人之飆車族施行報復，犯罪時間緊接，犯構成
    要件相同之罪名，顯係基於概括犯意反覆為之，為連續犯，
    應以殺人既遂一罪論。公訴人認為被告癸○○、子○○先後
    殺人既遂（指吳建誠部分）與殺人未遂（指辛○○部分）之
    行為，犯意各別，罪名互殊，應分論併罰，及被告癸○○、
    子○○以殺人行為，殺害吳建誠既遂、戊○○未遂，為一行
    為觸犯數罪名之想像競合犯，均容有誤會。另被告癸○○、
    子○○所犯刑法第277條第1項殺人既遂罪，與另犯已判決確
    定之刑法第185條第1項之妨害公眾往來安全罪，犯意各別，
    罪質互異，公訴人認為兩罪間有方法結果之牽連關係，應依
    牽連犯規定從一重之殺人既遂罪處斷，所持法律見解亦有未
    洽，併予敘明。
三、原審關於被告癸○○、子○○共同連續殺人部分，認犯罪事
    證明確，予以論罪科刑，固非無見。惟查：(一)被告癸○○係
    右手持西瓜刀先後接續砍殺戊○○背部一刀、左手臂一刀，
    原判決只認定被告癸○○砍殺戊○○背部一刀；(二)被告癸○○、子○○先後為一次殺人既遂（吳建誠部分）及二次殺人
    未遂（戊○○及辛○○部分）行為，為連續犯，原判決理由
    二欄卻載為先後二次殺人既遂及殺人未遂行為，以上均有未
    洽。被告癸○○、子○○上訴意旨，仍執前詞，否認持刀砍
    殺吳建誠及無殺人故意，指摘原判決不當，雖無理由，惟原
    判決關於被告癸○○、子○○殺人部分既有上開可議之處，
    自屬無可維持，仍應由本院將原判決此部分及所定應執行刑
    部分予以撤銷。爰審酌被告兩人與被害人吳建誠、戊○○、
    辛○○素不相識，僅因被害人戊○○、辛○○看被告兩人一
    眼，即招引如此殺機，已見被告癸○○、子○○個性兇殘，
    且以死者、傷者所受之傷口判斷，顯見被告癸○○下手甚猛
    ，手段至為殘忍，恣意剝奪他人生命毫不手軟，對社會人群
    所生之危害甚鉅，被告癸○○於一夜之間持刀連砍 3人，致
    一死二傷，足見其惡性之深重，而被告子○○雖非下手行兇
    者，然若無被告蘇建建銘之配合，被告癸○○亦無從下手，
    惟考量渠等於本案發生前並無不良素行，且父親早世（82年
    10月7日死亡)，出自單親家庭，僅國中程度學歷，教育程度
    不高，犯案當時尚未成年，血氣方剛，年輕氣盛，涉世未深
    ，被告癸○○犯後坦承部分犯行，被告子○○則矢口否認犯
    行，及渠等雖因家境清寒，無法完全賠償被害人所受之損害
    ，然仍委託案外人即被告兩人之表哥林瑞斌籌錢賠償，最後
    並提出台灣省合作金庫沙鹿分行為發票人、面額合計新台幣
    （下同）40萬元之支票3張，及現金4萬元，作為賠償給被害
    人辛○○、被害人戊○○之母親陳施秀治、被害人吳建誠之
    母親丁○○之一部份款項；其中丁○○表示無法接受，辛○○、陳施秀治則當庭各勉為收取10萬元之支票 1張，經記明
    筆錄可稽（見本院更二審卷第96、107、122、123頁)，雖被
    告等殺死被害人吳建誠、殺傷被害人戊○○、辛○○，依法
    本應賠償被害人或其繼承人之損失，渠等所交付之上開賠償
    金額雖不多，亦不足撫慰被害人，但仍堪以顯示渠等非全無
    懺悔之念，參以現代刑罰目的，已由過去之應報觀念，轉變
    為教化功能，且被告兩人經多年之羈押及年歲之增長，於開
    庭時已不復見昔日暴戾之息等一切情狀，認被告癸○○尚可
    透過監獄教化功能，改變其習性，應無與社會隔絕之必要，
    公訴人求處被告癸○○死刑，似嫌過重，爰分別量處無期徒
    刑（因被告子○○犯後否認犯行，且若非被告子○○之配合
    ，被告癸○○亦無從下手行兇，故其雖非實際下手之人，本
    院認仍應科處無期徒刑)，並均依刑法第37條第1項之規定，
    對被告癸○○、子○○宣告褫奪公權終身。扣案紅色握柄之
    西瓜刀1支，為被告癸○○所有之物，另黑色握柄西瓜刀1支
    則屬共犯少年己○○所有之物，此業據被告癸○○、己○○
    供述在卷；而扣案西瓜刀兩支係供被告癸○○、子○○共犯
    殺被害人戊○○、辛○○未遂所用，被告癸○○所有紅色握
    柄之西瓜刀並供被告癸○○、子○○共犯殺死被害人吳建誠
    所用，已經本院認定如前，爰依刑法第38條第1項第2款之規
    定宣告沒收。至扣案之沾有血跡之黑色外套1件，雖為同案
    少年己○○所有，然因非供犯罪所用，或預備供犯罪所用之
    物，又非屬違禁物，核與沒收之要件不符。另同案共犯即少
    年壬○○供犯殺人未遂罪所用之十字鎬木棒1支，少年壬○○供稱非屬其所有，僅係隨手撿拾充為兇器之用，亦非屬違
    禁物，核與沒收要件亦不相符，爰均不予宣告沒收，附此敘
    明。
據上論斷，應依刑事訴訟法第369條第1項前段、第364條、第299
條第1項前段，刑法第28條、第56條、第271條第1項、第37條第1
項、第38條第1項第2款，判決如主文。
本案經檢察官甲○○到庭執行職務。
中    華    民    國    95    年    6     月    29    日
               刑事第十庭  審判長法  官  林  照  明
                                 法  官  唐  光  義
                                 法  官  蔡  名  曜
上列正本證明與原本無異。
如不服本判決應於收受送達後十日內向本院提出上訴書狀，其未
敘述上訴之理由者並得於提起上訴後十日內向本院補提理由書（
均須按他造當事人之人數附繕本）。
                                 書記官  劉  恒  宏
中    華    民    國    95    年    7     月    4     日
                                                      Ｆ


司法院資訊處製作；財團法人民間司法改革基金會備份。
